【裁判字號】    98,審訴,5078
【裁判日期】    990303
【裁判案由】    清償債務
【裁判全文】
臺灣臺北地方法院民事判決            98年度審訴字第5078號
原      告  丁○○
訴訟代理人  曾郁智律師
被      告  甲○○
訴訟代理人  曾孝賢律師
複  代理人  陸正義律師
上列當事人間請求清償債務事件，本院於民國99年2 月24日言詞
辯論終結，判決如下：
    主  文
被告應給付原告新臺幣壹佰捌拾壹萬玖仟佰陸拾元，及自民國
九十三年九月八日起至清償日止，按年息百分之五計算之利息。
原告其餘之訴駁回。
訴訟費用新臺幣壹萬捌仟零壹拾捌元由被告負擔。
本判決於原告以新臺幣陸拾萬元供擔保後，得假執行。
原告其餘假執行之聲請駁回。
    事  實
一原告起訴主張：
  (一)伊於民國83年10月15日與被告及同案被告丙○○、乙○○等
    4 人，擔任訴外人熠豐企業有限公司（下稱熠豐公司）向訴
    外人華南商業銀行股份有限公司（下稱華南銀行）借款之連
    帶保證人，嗣因熠豐公司無力清償欠款，致伊遭華南銀行追
    償，伊乃於86年10月24日基於連帶保證人之地位代熠豐公司
    清償新臺幣（下同）7,277,442元。而依民法第280條規定，
    伊與其他連帶保證人之平均分擔額為1,819,360 元（計算式
    ：7,277,442÷4＝1,819,360 ），因伊之清償致使其他連帶
    保證人同免責任，爰依民法第281條第1項規定，請求被告償
    還應分擔之部分等語。
  (二)聲明為：
    1.被告應給付原告1,819,360 元，及自86年10月24日起至清
      償日止，按年息百分之5計算之利息。
    2.願供擔保請准宣告假執行。
二被告則抗辯：本件利息請求權已罹於時效，伊自得拒絕給付，
  另伊對原告其餘主張不爭執等語。
三得心證之理由：
  (一)按數人保證同一債務者，除契約另有訂定外，應連帶負保證
    責任；連帶債務人相互間，除法律另有規定或契約另有訂定
    外，應平均分擔義務；連帶債務人中之一人，因清償、代物
    清償、提存、抵銷或混同，致他債務人同免責任者，得向他
    債務人請求償還各自分擔之部分，並自免責時起之利息，民
    法第748條、第280條、第281條第1項分別定有明文。查原告
    主張兩造及同案被告丙○○、乙○○均為熠豐公司向華南銀
    行借款之連帶保證人，因熠豐公司無力清償欠款，原告乃於
    86 年10月24日以連帶保證人身分代償7,277,442元等情，業
    據其提出保證書、華南銀行之催告函及代位清償移轉證明書
    為證（見本院卷第7-9 頁），復為到庭被告所不爭執，堪予
    信實。兩造及丙○○、乙○○既同為熠豐公司之連帶保證人
    ，對於熠豐公司積欠華南銀行之債務，應負連帶保證之責，
    彼等間即為連帶債務人。而熠豐公司積欠華南銀行之借款債
    務為7,27 7,442 元，則4位連帶保證人相互間應分擔之義務
    即為1,819, 360元，因原告已代熠豐公司還款而使被告及丙
    ○○、乙○○對華南銀行所負之連帶保證債務消滅，則原告
    自有權依民法第281條第1項規定，請求被告償還分擔額及利
    息。
  (二)惟被告針對利息部分提出時效抗辯拒絕給付，經查：
    1.按利息、紅利、租金、贍養費、退職金及其他1年或不及1
      年之定期給付債權，其各期給付請求權，因5 年間不行使
      而消滅；時效完成後，債務人得拒絕給付，民法第126 條
      、第144條第1項規定甚明。
    2.原告就其所請求之利息部分，既未於提起本件訴訟之日即
      98年9月7日前之5 年內，為任何中斷時效進行之行為，則
      原告自93年9月8日起5 年間之利息請求權尚未罹於消滅時
      效；逾此範圍則已罹於時效。是原告就上開得請求給付之
      數額，併請求自93年9月8日起至清償日止，按年息百分之
      5 計算之利息，即無不合；逾此範圍所為利息請求，被告
      提出時效抗辯拒絕給付，誠屬有據。
  (三)綜上所述，原告依民法第281條第1項規定，請求被告給付其
    1,819,360 元，及自93年9月8日起至清償日止，按年息百分
    之5 計算之利息，為有理由，應予准許；逾此數額之請求則
    無理由，應予駁回。
  (四)原告陳明願供擔保，請准宣告假執行，就其勝訴部分，核無
    不合，爰酌定相當擔保金額併予准許之；至原告敗訴部分，
    其假執行之聲請已失所附麗，應予駁回。
四訴訟費用負擔之依據：民事訴訟法第79條。
中    華    民    國    99    年    3     月    3     日
                  民事第六庭    法  官  陳婷玉
以上正本係照原本作成
如對本判決上訴，須於判決送達後20日內向本院提出上訴狀
中    華    民    國    99    年    3     月    3     日
                                書記官  吳鸝稻

司法院資訊處製作；財團法人民間司法改革基金會備份。
